臺灣臺中地方法院行政訴訟判決
110年度交字第145號
原      告  呂銘祥  

被      告  臺中市交通事件裁決處
                      設臺中市○○區○○○路00號
代  表  人  黃士哲    住同上
訴訟代理人  黃曉妍律師
上列當事人間交通裁決事件，原告不服被告民國110年3月11日中
市裁字第68-P00000000號裁決書，提起行政訴訟，本院判決如下
：
    主  文
原告之訴駁回。
訴訟費用新臺幣參佰元由原告負擔。
    事實及理由
一、程序事項：按行政訴訟法第237 條之7 規定，交通裁決事件
    之裁判，得不經言詞辯論為之。本件屬交通裁決事件，依兩
    造所述各節及卷內資料其事證已臻明確，本院認無經言詞辯
    論之必要，爰不經言詞辯論而為判決。
二、事實概要：
　　原告於109年10月23日11時47分許，駕駛號牌BEV-7802號自
    用小貨車（下稱系爭車輛），行經花蓮縣秀林鄉台8線184.3
    公里處發生事故，因「汽車駕駛人駕駛汽事肇事，無人受傷
    ，而未依規定處置且逃逸」之違規行為，為花蓮縣警察局新
    城分局（下稱舉發機關）員警認定原告違反道路交通管理處
    罰條例第62條第1項之規定，對原告掣開第P00000000號舉發
    違反道路交通管理事件通知單。被告認合於道路交通管理處
    罰條例第68條第2項「緩即吊扣」之規定，續於110年3月11
    日以中市裁字第68-P00000000號裁決書（下稱原處分），依
    道路交通管理處罰條例第62條第1項、第68條第2項及「違反
    道路交通管理事件統一裁罰基準表」之規定，按期限內到案
    之基準，裁處原告第1階段罰鍰新臺幣（下同）3,000元，記
    違規點數5點。原告不服，提起本件行政訴訟。
三、原告主張略以：
　　對方廂式客車下坡車未禮讓上坡車且跨越中線碰撞本車，本
    車上坡跟隨前車行駛並無違規，反遭對方利用涉肇逃之由要
    求原告賠付對方並受本件處罰，實有失公正等語。並聲明：
    原處分撤銷。
四、被告答辯略以：
　　系爭車輛行經事故地點與對向之對造車輛之後視鏡發生擦撞
    ，導致對造車輛左側後視鏡斷裂損壞，系爭車輛之後視鏡已
    發生擦撞，原告既已知悉發生碰撞仍然駛離，自應受罰。至
    於對造車輛有無違規，至多僅生民事損害賠償責任分配之問
    題，無從解免原告受罰。並聲明：原告之訴駁回。
五、本院之判斷：
(一)按「汽車駕駛人駕駛汽車肇事，無人受傷或死亡而未依規定
    處置者，處新臺幣1千元以上3千元以下罰鍰；逃逸者，並吊
    扣其駕駛執照1個月至3個月。」、「領有汽車駕駛執照之汽
    車駕駛人，除駕駛聯結車、大客車、大貨車外之非其駕駛執
    照種類之車輛，違反本條例及道路交通安全規則之規定，應
    受吊扣駕駛執照情形時，無因而肇事致人受傷或重傷者，記
    違規點數五點。」道路交通管理處罰條例第62條第1項及第6
    8條第2項前段分別定有明文。因此，如駕駛人對於其駕車發
    生交通事故之事實已有認識，進而決意擅自駛離現場，自符
    合道路交通管理處罰條例第62條第1項規定，應予處罰。
(二)經查，舉發機關110年2月22日新警交字第1100002701號、11
    0年4月27日新警交字第1100005854號函復說明及疑似道路交
    通事故肇事逃逸追表查略以：「旨案經查呂○祥君駕駛BEV-7
    802號自用小貨車，由本縣秀林鄉臺8線東往西方向行駛，行
    經臺8線184.3K時，與他車擦撞發生交通事故(雙方均無行車
    紀錄器影像)，惟呂民於製作A3類道路交通事故調查紀錄表
    時，表示渠於擦撞後有停至路邊，見對方未下車應無大礙便
    駕車駛離。呂民未依規定處置而逕自駕車駛離，違規事實明
    確，爰依法告發取締，執法過程符合行政程序」及「警員巡
    邏由舊台9線往太魯閣閣口時，B車車主將我攔下稱其行經台
    8線184.3公里處西向東時遭對向來車東向西方向行駛撞到後
    就離開，請我快去追A車，A車往天祥方向行駛，我立即前往
    ，但追不到後返回派出所調閱監視器，經調閱監視器找到A
    車車牌號碼後立即請天祥所協助攔查，天祥所攔到A車時，A
    車車主稱他知道發生碰撞，但由於對方車主未下車，想說應
    該沒事就離去了，警員通知A、B雙方到派出所製作筆錄」等
    語（見本院卷第57、91頁），以及原告109年10月23日調查
    紀錄表記載（見本院卷第65頁）：「(問：事故發生前之行
    進路線、方向、車道、位置、肇事經過及車速？)答：從太
    魯閣閣口往天祥方向行駛，行經台8線184.3公里時，道路狹
    窄，我車輛的左側後視鏡擦撞到對向來車的後視鏡」及「(
    問：第一次撞擊點位置？)答：貨車左側後視鏡」。再觀諸
    卷附道路交通事故照片黏貼紀錄表（見本院卷第81至89頁反
    面頁）即知，對造車輛左側後視鏡確已斷裂損壞，系爭車輛
    左側後照鏡則出現擦損，原告亦自承當下已知系爭車輛有發
    生碰撞，核與前揭所述相符，堪以認定原告對於其駕駛系爭
    車輛碰撞對造車輛之事實已有認識。
(三)原告既對於其所駕系爭車輛發生交通事故之事實，主觀上已
    有所認識，依前揭規定及說明，在無人傷亡且車輛尚能行駛
    之狀態下，不論責任之歸屬為何，原告原應通知警察機關並
    留置現場，靜待警察到場查驗人別及採證處理，以保存肇事
    現場相關證據，俾日後釐清肇事責任歸屬，竟未依上開規定
    處置逕自決意駕車離去現場，縱非出於故意，亦有可歸責之
    過失事由，自已構成道路交通管理處罰條例第62條第1項後
    段規定之處罰要件。是不論本件肇事責任歸屬為何或是對造
    車輛有無違規在先，原告肇事後即負有應留置現場且依相關
    規定處置之義務，故原告以對造車輛為下坡車未禮讓上坡車
    且跨越中線之違規而碰撞到系爭車輛為由主張免罰，自不足
    採。原處分據以裁罰，應無違誤。
六、綜上所述，本件原告確有於前揭時、地，「汽車駕駛人駕駛
    汽車肇事，無人受傷或死亡而未依規定處置逃逸」之違規行
    為，原處分並無違誤。原告訴請撤銷為無理由，應予駁回。
七、本件第一審裁判費為300元，應由原告負擔，爰確定第一審
    訴訟費用額如主文第2項所示。
據上論結，本件原告之訴為無理由，依行政訴訟法第237條之7、
第98條第1項前段、第237條之8第1項，判決如主文。
中　　華　　民　　國　 110　　年　 10  　月　　 15　　日
　　　　　　　  行政訴訟庭　法　官     吳俊螢
上為正本係照原本作成。
如不服本判決，應於送達後20日內，向本院提出上訴狀，其未表
明上訴理由者，應於提出上訴後20日內向本院補提理由書（均須
按他造人數附繕本）。上訴理由應表明關於原判決所違背之法令
及其具體內容，或依訴訟資料可認為原判決有違背法令之具體事
實。
中　　華　　民　　國　  110　　年　　10　　月　　15　日
　　　　　　　　　　　　　   書記官　   簡芳敏